【裁判字號】    98,家上,268
【裁判日期】    990706
【裁判案由】    確認親子關係存在
【裁判全文】
臺灣高等法院民事判決                 98年度家上字第268號
上  訴  人  丁○○
訴訟代理人  林亦書律師
複 代理 人  李建賢律師
視同上訴人  戊○○    原住台北縣永和市○○路93號16樓
            庚○○    原住台北市○○路87號12樓之1
            己○○    原住台北市○○路87號12樓之1
被上訴人    丙○○
            甲○○
共      同
法定代理人  乙○○
訴訟代理人  莊喬汝律師
複 代理 人  潘天慶律師
上列當事人間請求確認親子關係存在事件，上訴人對於中華民國
98 年9月9日臺灣臺北地方法院97年度親字第107號第一審判決提
起上訴，本院於99年6月22日言詞辯論終結，判決如下：
    主  文
上訴駁回。
第二審訴訟費用由上訴人負擔。
    事實及理由
一、本件被上訴人以黃國綸之繼承人丁○○、戊○○、庚○○、
    己○○為被告，起訴請求確認其等與黃國綸間之親子關係存
    在，訴訟標的對於共同訴訟之各人必須合一確定，依民事訴
    訟法第56條第1項第1款規定，上訴人丁○○提起第二審上訴
    之效力應及於同造之戊○○、庚○○、己○○，爰將之併列
    為上訴人，合先敘明。
二、視同上訴人戊○○、庚○○、己○○經合法通知，均未於言
    詞辯論期日到場， 核無民事訴訟法第386條各款所列情形，
    爰准被上訴人聲請，由其一造辯論而為判決。
三、按確認法律關係之訴，非原告有即受確認判決之法律上利益
    者，不得提起之。前項確認法律關係基礎事實存否之訴，以
    原告不能提起他訴訟者為限。民事訴訟法第247條第1項前段
    、第2項定有明文。 本件被上訴人丙○○、甲○○究否為黃
    國綸之子女，對於渠等之權利義務有所影響，亦即渠等在私
    法上之地位因此而有受侵害之危險，因被上訴人丙○○、甲
    ○○主張其等確為黃國綸之子女，為上訴人所否認，被上訴
    人乃以黃國綸之繼承人即上訴人及原審被告戊○○、庚○○
    、己○○為共同被告，以除去其私法上地位不安狀態之必要
    ，自有即受確認判決之法律上利益。是以被上訴人丙○○、
    甲○○依上開規定提起本件確認親子關係存在之訴，洵屬合
    法有據。
四、被上訴人主張其等之生母乙○○於民國89年間認識黃國綸，
    2人交往迄黃國綸於96年8月29日去世。期間兩人育有被上訴
    人丙○○（91年9月29 日生）、甲○○（92年9月27日生）2
    人。而黃國綸生前經常至乙○○家中探望被上訴人等，陪伴
    渠等共同成長，並以父親身分自居，已有表示認領被上訴人
    等之行為；且黃國綸亦於花旗銀行松江分行開立帳戶（戶名
    ：黃國綸），交由乙○○管理並由其提領金額作為被上訴人
    等之生活費用，足認黃國綸於生前已對被上訴人等有撫育之
    事實。被上訴人等確為黃國綸之親生子女，且經黃國綸認領
    而應視為黃國綸之婚生子女，然此卻為上訴人等所否認，有
    確認身分關係之必要，並以黃國綸之繼承人丁○○、戊○○
    、庚○○、己○○為被告，訴請確認親子關係存在（於原審
    聲明：確認被上訴人丙○○、甲○○與黃國綸之親子關係存
    在等語。原審判決被上訴人勝訴，上訴人不服，提起上訴。
    ）答辯聲明：上訴駁回。
五、上訴人則以：上訴人一家生活和樂，黃國綸於其子女或眾親
    友眼中為一道德崇高、毫無瑕疵之父親，突接獲本件確認親
    子訴訟，上訴人難以接受。又乙○○為56年次，與28年次之
    黃國綸相距28歲，而被上訴人等與黃國綸相距63及64歲，難
    認被上訴人等主張渠等皆為黃國綸之親生子女等節為真。另
    證人陳文忠未親自見聞黃國綸有撫育被上訴人等之事實，另
    一證人張美琍為乙○○之姐，手足至親難免循私偏頗，洵無
    足執為認定黃國綸於生前確有撫育被上訴人等之事實。至被
    上訴人所提之通聯紀錄，並無通話內容，充其量僅能證明黃
    國綸與乙○○間有所聯繫，而乙○○從事領隊工作，黃國綸
    從事旅遊業，雙方有業務往來關係，其間之通聯、匯款往來
    ，甚屬正常，被上訴人等逕執謂此舉皆屬用以撫育渠等之費
    用等語，顯無足取等語。上訴聲明：(一)原判決廢棄。(二)被上
    訴人在第一審之訴駁回。
六、經查本件被上訴人丙○○、甲○○與黃國綸間究否存在法律
    上親子關係，其爭點有二：(一)黃國綸是否為被上訴人丙○○
    、甲○○之生父？(二)如黃國綸為被上訴人丙○○、甲○○之
    生父，其是否曾對被上訴人等為撫育而依法視為認領？茲論
    述如下。
七、就黃國綸與被上訴人丙○○、甲○○間有無真實之血緣關係
    而言，按當事人於勘驗時無正當理由仍不為協力者，法院得
    審酌情形，認他造關於該文書之主張或依該文書應證之事實
    為真實。前項情形，於裁判前應令當事人有辯論之機會。此
    有民事訴訟法第367條、第345條定有明文。原審因被上訴人
    等之聲請， 裁定命上訴人戊○○應於98年2月16日前往法務
    部調查局第六處接受血緣鑑定（ 見原審卷第158頁），戊○
    ○亦已收受裁定（見原審卷第156頁） ，且當時其確係在國
    內（見本院卷第36頁入出境資料），惟上訴人戊○○無正當
    理由，未配合進行血緣鑑定；本院參酌被上訴人等提出與黃
    國綸之受信通信紀錄表、與黃國綸之合照照片、生活攝影VC
    D光碟（見原審卷第7至56頁、本院卷第30至32頁），及黃國
    綸與被上訴人之母乙○○之合照照片等件（見本院卷第27至
    29頁），顯示黃國綸與被上訴人、被上訴人之母乙○○狀極
    親暱，可認上訴人空言抗辯，不足採信。爰依前揭法條，堪
    認被上訴人之主張為真實。
八、按非婚生子女經生父認領者，視為婚生子女。其經生父撫育
    者，視為認領，民法第1065條第1項定有明文。 就被上訴人
    丙○○、甲○○主張黃國綸於生前曾有撫育之事實，業據被
    上訴人等提出黃國綸曾匯款予被上訴人之生母乙○○之存款
    存根聯影本、外匯水單影本（見原審卷第123、124頁）為證
    ，並經證人即黃國綸、乙○○之友人陳文忠到庭證稱：「黃
    國綸有配偶、乙○○則是沒有，我也知道乙○○有小孩，該
    小孩是黃國綸的。……在我帶團去歐洲時，黃國綸有拿錢給
    我，是要我拿回來交給乙○○，約有0000-0000歐元， 目的
    好像是要給乙○○家用，……黃國綸這樣給我錢約3次 。」
    等語、證人張美琍即被上訴人生母乙○○之姐姐到庭證稱：
    「……乙○○生小孩的時候，乙○○有打電話給我表示黃國
    綸下飛機，我就有去延壽國宅接黃國綸去台安醫院，黃國綸
    當時是去看小孩。……平常我也常看到黃國綸來看小孩，黃
    國綸也會打電話來問小孩的情形。小孩都是叫黃國綸『爸爸
    』。……我也有看過黃國綸拿錢給乙○○，……並且拿錢給
    乙○○表示這是小孩的生活費用，約是10至20萬元間，……
    黃國綸給的生活費用是固定的，……是每個月都會給。」等
    語（見原審卷第128至129頁），被上訴人之主張經核與證人
    陳文忠及張美琍之證述情節相符，上訴人僅空言否認，然未
    能舉反證以實其說，是黃國綸生前曾對被上訴人等撫育之事
    ，堪認被上訴人等之主張為真實。被上訴人丙○○、甲○○
    請求確認其等與黃國綸間之親子關係存在，為有理由，應予
    准許。
九、綜上所述，被上訴人主張其等為黃國綸之非婚生子女，業經
    黃國綸生前為撫育，視為認領為可採，上訴人所辯均無可取
    。被上訴人請求確認其等與黃國綸間之親子關係存在，為有
    理由，應予准許。則原審判准被上訴人之請求，於法並無不
    合。上訴意旨指摘原判決不當，求予廢棄改判，為無理由，
    應予駁回。
十、本件事證已臻明確，兩造間其餘主張及舉證，經本院審酌後
    認與判決之結果不生影響，不再逐一論列，附此敘明。
十一、據上論結，本件上訴為無理由，爰判決如主文。
中    華    民    國    99    年       7    月    6   日
                  民事第十七庭
                      審判長法  官  藍文祥
                            法  官  吳燁山
                            法  官  陳麗芬
正本係照原本作成。
如不服本判決，應於收受送達後20日內向本院提出上訴書狀，其
未表明上訴理由者，應於提出上訴後20日內向本院補提理由書狀
（均須按他造當事人之人數附繕本）上訴時應提出委任律師或具
有律師資格之人之委任狀；委任有律師資格者，另應附具律師資
格證書及釋明委任人與受任人有民事訴訟法第466條之1第1項但
書或第2項（詳附註）所定關係之釋明文書影本。如委任律師提
起上訴者，應一併繳納上訴審裁判費。
中    華    民    國    99    年    7     月    7     日
                            書記官  張永中
附註：
民事訴訟法第466條之1（第1項、第2項）：
對於第二審判決上訴，上訴人應委任律師為訴訟代理人。但上訴
人或其他法定代理人具有律師資格者，不在此限。
上訴人之配偶、三親等內之血親、二親等內之姻親，或上訴人為
法人、中央或地方機關時，其所屬專任人員具有律師資格並經法
院認為適當者，亦得為第三審訴訟代理人。

司法院資訊處製作；財團法人民間司法改革基金會備份。
